臺灣板橋地方法院交通事件裁定　　　　94年度交聲字第1554號
異　議　人
即受處分人　甲○○
上列異議人即受處分人因違反道路交通管理處罰條例案件，對交
通部公路總局臺北區監理所於民國九十四年八月十八日所為北監
營字第裁四○－ＺＦ0000000號裁決，聲明異議，本院裁
定如下：
    主  文
原處分撤銷。
甲○○不罰。
    理  由
一、按汽車行駛高速公路應依速限標誌指示；又汽車行駛於高速
    公路或設站管制之道路，而不遵管制之規定者，處汽車駕駛
    人新臺幣（下同）三千元以上六千元以下罰鍰，高速公路交
    通管制規則第五條第一項前段及道路交通管理處罰條例第三
    十三條第一項分別定有明文。而汽車駕駛人駕駛汽車違反道
    路交通管理處罰條例第三十三條第一項規定者，除應依該條
    所規定之罰鍰處罰外，予記違規點數一點，道路交通管理處
    罰條例第六十三條第一項第一款亦定有明文。再按違反本條
    例之行為，自行為成立之日起；行為有連續或繼續之狀態者
    ，自行為終了之日起，逾三個月不得舉發，道路交通管理處
    罰條例第九十條第一項定有明文。而依上開規定，逾期既不
    得舉發，當無得再予裁罰之餘地，是對於交通違規事件得據
    以裁罰者，自以該違規事件業經依限期合法舉發為前提。次
    按違反道路交通管理事件統一裁罰基準及處理細則第十一條
    第一項規定：「行為人有本條例之情形者，應填製『舉發』
    違反道路交通管理事件通知單．．．其通知聯依下列規定辦
    理：一、當場舉發者．．．被查獲之駕駛人或行為人為受處
    分人時，應將該通知單填記後交付該行為人簽名或蓋章收受
    之；拒絕簽章者，並記明其事由，視為已收受；受處分人非
    該當場被查獲之行為人或駕駛人時．．．交付被查獲之行為
    人代收。但駕駛人或行為人．．．拒絕代收者，舉發機關應
    另行『送達』之。．．．三、逕行舉發者，應按已查明之資
    料．．．由舉發機關『送達』被通知人。」；復依道路交通
    管理處罰條例第九條規定：「本條例所定罰鍰之處罰，行為
    人接獲違反道路交通管理事件通知單後．．．認為『舉發』
    之事實與違規情形相符者．．．」等內容相互參酌，再揆之
    行政處分與訴訟迥異，非係由裁判者與二造當事人所共同架
    構之三面關係，僅有處分機關與受處分人間之二面關係而已
    ，因之，各相關單位間就「標的事件」所為之「移送」，僅
    係行政處分法律關係中之一方即處分機關內部之「承轉洽辦
    」過程，對外部之他方受處分人並不發生效力，是警察機關
    依法稽查道路交通違規事件後移由監理機關裁罰，此一「移
    送」過程當同於此，即無外部效力，然「舉發」核屬具有外
    部效力之行政作為，因之「舉發」之意絕非指此過程而言，
    是以據上所陳各端，可徵所謂之「舉發」當屬違規事實之告
    知，核其性質為「觀念通知」，屬公法上之準意思表示，應
    向違規人為之，且當場舉發者應將通知交由違規人收受，逕
    行舉發者，則應送達於違規人，「舉發」始生效力。末按逕
    行舉發違反道路交通管理事件，經汽車所有人依通知單之應
    到案日期前到案，並告知違規駕駛人姓名、身分證統一編號
    及住址者，處罰機關應即另行通知違規駕駛人到案依法處理
    ；逾應到案日期，處罰機關應依本條例第八十五條第三項規
    定處罰該汽車所有人，違反道路交通管理事件統一裁罰基準
    及處理細則第二十四條亦定有明文。
二、本件異議人即受處分人甲○○於民國九十年十月二十五日下
    午三時九分許，駕駛車牌號碼二Ｂ－九六九號營業一般小客
    車，行經國道三號公路北向車道七十公里處時，在速限為時
    速九十公里之該路段，以一百一十一公里速度高速行駛，超
    速二十一公里，經內政部警政署國道公路警察局第六警察隊
    值勤警員陳秋琳逕附採證照片予以掣單舉發汽車所有人正義
    交通有限公司（下稱正義公司），嗣經該公司於應到案日期
    前，依上開違反道路交通管理事件統一裁罰基準及處理細則
    第二十四條規定檢附舉發單、採證照片一幀、車輛租賃合約
    書影本及駕駛人駕駛執照影本等足證車輛駕駛人為何人之資
    料文件，向臺北市交通事件裁決所申請將本件違規案件歸責
    於汽車駕駛人即受處分人甲○○，再經該裁決所行文原處分
    機關審核上開資料後依法歸責受處分人，並重定新到案日期
    另行通知受處分人到案處理，受處分人未於九十一年一月十
    八日應到案日期前前往指定處所聽候裁決且繳納罰鍰結案或
    陳述意見，原處分機關乃依上揭道路交通管理處罰條例第三
    十三條第一項及違反道路交通管理事件統一裁罰基準表之規
    定，於九十四年八月十八日裁處受處分人罰鍰三千元。
三、經查，原處分機關經正義公司於應到案日期前提出申訴，已
    知違規駕駛人為甲○○，並應依法通知違規駕駛人到案處理
    ，惟舉發單位於九十年十二月十八日對違規人即異議人甲○
    ○送達之舉發通知單函，未能送達而遭退回，並經承辦人員
    於九十一年一月三十日鍵入電腦等情，有交通部公路總局臺
    北區監理所九十四年九月二十八日北監營字第○九四九○○
    四○四二號函及所附上開0000000000四號函文暨
    單退查詢報表影本附卷可稽，而觀諸其所檢送之函文內容可
    知，送達異議人通知單之住址係載「臺北縣深坑鄉○○街四
    十八號」，核與上開裁決書所載住址「臺北縣深坑鄉○○街
    五十號」（異議人於八十五年間即已遷入）並不相符，此有
    卷附裁決書、法務部戶役政連結作業系統各一紙可考，又上
    開裁決書乃係向臺北縣深坑鄉○○街「五十號」為送達並經
    由異議人簽名蓋印合法收受在案，有掛號郵件收件回執單一
    紙附卷可佐，是異議人之住所地之門牌號碼，顯係臺北縣深
    坑鄉○○街五十號無誤，從而，上開通知單卻對臺北縣深坑
    鄉○○街「四十八號」為送達致未能送達而遭退回等情，係
    舉發單位之疏誤，本件舉發通知單未於違規行為後之三個月
    內即九十一年一月二十五日前合法送達異議人之事實已明，
    依首揭規定及說明，交通違規事件得據以裁罰者，必以該違
    規事件業經依限期合法「舉發」為前提，於逕行舉發，猶須
    將通知單送達於違規人，「舉發」始生效力，茲本件既非當
    場舉發，且舉發通知單並未於三個月內合法送達於異議人，
    從而本件之舉發殊非合法，依法要無裁罰之餘地。異議人之
    異議理由雖未敘及此，然原處分機關不查，對於未經合法「
    舉發」之違規行為裁處罰鍰，顯有未洽，應由本院將原處分
    撤銷，並諭知異議人不罰。
據上論斷，應依道路交通案件處理辦法第二十條，裁定如主文。
中　　華　　民　　國　　94　　年　　10　　月　　12　　日
                  臺灣板橋地方法院交通法庭
                          法　官  王綽光
以上正本證明與原本無異。
如不服本裁定，應於裁定送達後5 日內向本院提出抗告狀
                          書記官  林貴卿
中　　華　　民　　國　　94　　年　　10　　月　　14　　日
